臺灣高雄地方法院民事判決
111年度簡上字第137號
上  訴  人  鄭淳蓮即淳蓮企業行

被 上訴 人  國立中山大學

法定代理人  鄭英耀  
訴訟代理人  李  昱  
            許湄琦  
            張瑞華  
            陳亞甄  
上列當事人間請求代墊工程款事件，上訴人對於中華民國111年3
月8日本院高雄簡易庭110年度雄簡字第2037號第一審判決提起上
訴，本院於111年9月5日言詞辯論終結，判決如下：    
    主      文
上訴駁回。
第二審訴訟費用由上訴人負擔。
    事實及理由
一、上訴人主張：兩造於民國103年9月1日簽訂「國立中山大學
    翠亨E棟B1餐廳場地租賃案」契約（下稱系爭契約），由伊 
    向被上訴人承租翠亨E棟學生宿舍1樓，用以經營學生餐廳（
    下稱翠亨E棟B1餐廳），約定租期自103年9月1日起至106年8
    月31日止，嗣後兩造於106年8月1日約定續約2年，租期自10
    6年8月1日起至108年7月31日止。又被上訴人於108年5月間
    辦理「與校方有約」師生座談會，經學生於會中反應翠亨E
    棟B1餐廳營運狀況不佳，被上訴人因而於同年6月中旬要求
    伊提出改善計畫，且必須施工、投資設備，如此則願與伊續
    約2年，否則僅願再與伊續約1年，實則被上訴人副校長早於
    108年4月9日即通過決議同意與伊續約，然被上訴人承辦人
    李昱卻向伊表示尚不知被上訴人是否同意續約，伊為生計考
    量，迫於無奈，遂於108年7月22日應被上訴人之要求提出改
    善企劃書，並於同年8月15日委請訴外人尚億工程行施作翠
    亨E棟B1餐廳相關工程，共花費新臺幣（下同）19萬元。伊
    係因被上訴人單方面要求，始花費19萬元施作翠亨E棟B1餐
    廳相關工程，應認伊僅係為被上訴人代墊工程款而已，爰依
    委任及墊款返還請求權之法律關係，請求被上訴人如數給付
    等情，並於原審聲明：被上訴人應給付上訴人19萬元，及自
    108年9月3日起至清償日止，按週年利率百分之5計算之利息
    。
二、被上訴人則以：伊於108年4月9日即決議通過同意與上訴人
    續約，嗣伊於108年5月間辦理「與校方有約」師生座談會，
    因學生於會中反應翠亨E棟B1餐廳營運狀況不佳，希望予以
    改善，伊遂建議上訴人提出改善計畫，經上訴人表示同意，
    並於108年7月22日提出改善企劃書，敘明預計施工投資之項
    目及預估費用，故伊並無上訴人所指於108年6月中旬單方面
    要求其必須施工、投資設備，或表示如不然即不願續約之情
    事。又上訴人本件施作之工程，與其所提改善企劃書內預計
    施工、投資之項目相同，依系爭契約第7條約定，其因此支
    出之19萬元即應由其自行負擔，伊既未在改善企劃書外，額
    外要求上訴人施工、投資項目，上訴人請求伊給付此筆費用
    ，即屬無據等語，資為抗辯，並於原審聲明：上訴人第一審
    之訴駁回。
三、原審判決駁回上訴人之請求，上訴人聲明不服，提起上訴，
    上訴聲明：㈠原判決廢棄。㈡被上訴人應給付上訴人19萬元，
    及自108年9月3日起至清償日止，按週年利率百分之5計算之
    利息。被上訴人則答辯聲明：上訴駁回。
四、兩造不爭執事項：　　　　
㈠、兩造於103年9月1日簽訂系爭契約，由上訴人向被上訴人承租
    翠亨E棟學生宿舍1樓，經營翠亨E棟B1餐廳，約定租期自103
    年9月1日起至106年8月31日止。上開租期屆滿後，兩造於10
    6年8月1日約定續約2年，租期自106年8月1日起至108年7月3
    1日止，其後租期屆滿，兩造又於108年8月1日約定續約2年
    ，租期自108年8月1日起至110年7月31日止，均經簽訂租賃
    契約。
㈡、被上訴人於108年5月間辦理「與校方有約」師生座談會，學
    生於會中反應翠亨E棟B1餐廳廠商即上訴人營運狀況不佳，
    經被上訴人要求上訴人提出改善計畫，上訴人因而於108年7
    月22日提出改善企劃書。 
㈢、上訴人於108年8月15日支出翠亨E棟B1餐廳施工費用19萬元，
    施工項目如原審卷第176之1頁估價單所示。
五、本件之爭點為：㈠被上訴人有無在108年6月中旬，單方面要
    求上訴人就翠亨E棟B1餐廳進行施工、投資設備？㈡上訴人請
    求被上訴人給付翠亨E棟B1餐廳施工、投資設備費用19萬元
    ，有無理由？茲分述如下：
㈠、被上訴人有無在108年6月中旬，單方面要求上訴人就翠亨E棟
    B1餐廳進行施工、投資設備？
　⒈按當事人主張有利於己之事實者，就其事實有舉證之責任，
    民事訴訟法第277條前段定有明文。本件上訴人主張被上訴
    人於108年6月中旬，單方面要求其施工、投資翠亨E棟B1餐
    廳之設備，既為被上訴人所否認，自應由上訴人就此有利於
    己之事實負舉證責任。
　⒉經查，上訴人主張被上訴人於108年6月中旬，單方面要求其
    施工、投資翠亨E棟B1餐廳之設備，並稱如不然，即不願與
    其續約2年云云，固據其提出與李昱間之LINE對話內容為證
    （見原審卷第28頁）。惟上開對話內容之日期為108年8月21
    日，不僅與上訴人所陳被上訴人要求其施工、投資之時間即
    108年6月中旬，有顯著出入，且兩造早於108年8月1日即約
    定續約2年，租期自108年8月1日起至110年7月31日止，為兩
    造所不爭執，則上開對話內容顯係兩造約定續約「後」之對
    話，而非上訴人所稱「將來」續約與否甚明。又觀諸上開對
    話內容，李昱係向上訴人表示：「開學時更不可能有工程，
    而且用餐環境不好，會影響到生意，敬請一併考慮先問問看
    所謂撐不久是多久，不一定可以撐1~2年，重點是企劃書裡
    面寫會改善環境，總務長同意續約。現在如果沒有改善，我
    無法向長官交代」等語，顯然僅在說明被上訴人於審酌上訴
    人願依所提改善企劃書改善環境後，已同意續約，並督促上
    訴人依改善企劃書改善環境而已，而非在表明倘上訴人不願
    改善，即不願續約，至為灼然。上訴人未能舉證說明上開對
    話內容與本件有何關聯，復曲解李昱所述，而為上開主張，
    要無足取。是上開LINE對話內容自不足採為有利於上訴人之
    證據。
　⒊被上訴人於108年5月間辦理「與校方有約」師生座談會，學
    生於會中反應翠亨E棟B1餐廳廠商即上訴人營運狀況不佳，
    經被上訴人要求上訴人提出改善計畫，上訴人因而於108年7
    月22日提出改善企劃書之事實，為兩造所不爭執，並有改善
    企劃書在卷可稽（見本院卷第91至102頁），而本件上訴人
    施作之工程項目，除其中「餐台焊接配管配電」外，其餘均
    與改善企劃書第9頁所載「108年7月1日起預計投資的項目與
    預估費用」相同，亦據上訴人陳明在卷（見本院卷第127、1
    28頁），堪認被上訴人辯稱：上訴人本件就翠亨E棟B1餐廳
    所為施工、投資，實際上係在改善上訴人自己原本就同意改
    善之項目等語，容屬非虛。上訴人雖謂：伊係因被上訴人單
    方面指示，方同意為被上訴人施工、投資翠亨E棟B1餐廳，
    否則本件施工費用19萬元，遠高於伊每年應給付之租金10萬
    8,000元，伊絕無可能為被上訴人支出此筆費用云云，然上
    訴人自承：改善企劃書內之預估費用之所以與實際支出費用
    不同，係因伊先後委請訴外人政湶工程行及尚億工程行估價
    ，經伊比較估價結果，尚億工程行較為便宜，故最後委請尚
    億工程行施作等語（見本院卷第128、162頁），足見本件施
    工、投資項目及其所需費用，均係上訴人自願改善而自行委
    請廠商估價後提出，並非被上訴人具體指示或要求上訴人施
    作甚明，否則上訴人豈有自行比價更換施工廠商之理？則上
    訴人猶執前詞而謂其係應被上訴人要求而為被上訴人施工，
    並代墊施工費用云云，自無足取；被上訴人辯稱其要求上訴
    人提出改善企劃書，乃在建議上訴人通盤考量場地狀況後，
    自行決定如何改善等語，堪予採信。
　⒋上訴人另主張：若係伊因營業需要而有增置內部裝潢設施之
    必要，依系爭租約第9條約定，應先取得被上訴人同意，然
    被上訴人自始至終均未表示是否同意伊就翠亨E棟B1餐廳進
    行施工，可見本件確係被上訴人指示要求伊進行施作，被上
    訴人應給付伊施工費用云云，然被上訴人曾於施作前提出改
    善企劃書予被上訴人，復實際施作改善企劃書內之施工項目
    ，則其施工前是否確未經被上訴人同意，洵非無疑。又上訴
    人施作工程前，曾委請政湶工程行及尚億工程行估價，經比
    較2家工程行之估價結果後，認尚億工程行較便宜，因而委
    請尚億工程行施作等情，業據前述，倘係被上訴人指示施作
    ，費用應由被上訴人負擔，則上開2家工程行之估價結果高
    低，對上訴人應無任何影響，何以上訴人竟仍會比較2家工
    程行之估價結果，再選擇委請其中較便宜者施作？顯然不合
    常理。是上訴人上開主張，均難認與事實相符，不足採信；
    被上訴人辯稱：上訴人施作工程，本屬其依系爭契約第7條
    、第9條第3項約定所應負之場地設備維護保養維修義務，不
    得對伊請求任何費用等語，應屬可採。此外，上訴人復未能
    提出其他證據證明被上訴人有於108年6月中旬要求其施工、
    投資設備（見本院卷第127頁），則其主張被上訴人於108年
    6月中旬單方面要求其施工、投資翠亨E棟B1餐廳之設備，並
    以此作為是否續約2年之審核要件云云，自無可採。
　⒌從而，被上訴人並未在108年6月中旬，單方面要求上訴人就
    翠亨E棟B1餐廳進行施工、投資設備，堪予認定。
㈡、上訴人請求被上訴人給付翠亨E棟B1餐廳施工、投資設備費用
    19萬元，有無理由？　　
　　查被上訴人並無上訴人所指於108年6月中旬，單方面要求上
    訴人就翠亨E棟B1餐廳進行施工、投資設備，上訴人就翠亨E
    棟B1餐廳所為施工、投資設備乃其自行願意改善而施工，已
    如前述，則上訴人以其施工係受被上訴人之要求及指示為由
    ，而依委任及墊款返還請求權之法律關係，請求被上訴人給
    付其施工費用19萬元，於法即屬無據。
六、綜上所述，本件上訴人依委任及墊款返還請求權之法律關係
    ，請求被上訴人給付其19萬元，及自108年9月3日起至清償
    日止，按週年利率百分之5計算之利息，為無理由，應予駁
    回。原審為上訴人敗訴之判決，經核尚無違誤，上訴論旨指
    摘原判決不當，求予廢棄改判，為無理由，應駁回其上訴。
七、本件事證已臻明確，兩造其餘攻擊防禦方法及舉證，經審酌
    後均於判決結果不生影響，爰不一一論述，附此敘明。
八、據上論結，本件上訴為無理由，依民事訴訟法第436條之1第
    3項、第449條第1項、第78條，判決如主文。　　　　　　
中　　華　　民　　國　　111 　年　　9 　　月　　30　　日
                  民事第二庭    審判長法  官  陳宛榆  
　　　　　　　　　                    法  官  鄭  瑋
　　　　　　　　　                    法  官  林婕妤
以上正本係照原本作成。
本判決不得上訴。　　　　　　　　　 
中　　華　　民　　國　　111 　年　　9 　　月　　30　　日
                                      書記官  黃雅慧